臺灣高雄地方法院刑事判決　　　　　　　　　　　　　　九十一年度自字第六九號
　　自　訴　人　乙○○
　　被　　　告　甲○○
右列被告因妨害自由等案件，經自訴人提起自訴，本院判決如左：
    主  文
甲○○無罪。
    理  由
一、自訴意旨略以：被告甲○○擔任位於高雄市○○區○○路一八一號「歡喜成家大
    樓」之管理員，自訴人乙○○與友人鄭金修則係該大樓之高雄市○○區○○路一
    八七號十五樓之二（屬Ｂ棟十五樓）住戶，於民國九十一年二月二十日下午三時
    二十分許，自訴人乙○○與友人鄭金修帶同房屋仲介人李偉祥，欲至前址住處洽
    談售屋事宜，因自訴人之大樓出入遙控器已遭消磁而無法進入，經自訴人乙○○
    、鄭金修等要求被告打開通往電梯大樓之門，被告竟拒絕開門，並出言恐嚇稱：
    你們沒繳管理費，不給你們開門等語，致自訴人及鄭金修等人無法進入該大門前
    往住處，自訴人乙○○並因而心生畏懼，因認被告涉有刑法第三百零四條之強制
    罪及第三百零五條之恐嚇危害安全罪嫌云云。
二、按犯罪事實應依證據認定之，無證據不得推定其犯罪事實；不能證明被告犯罪或
    其行為不罰者，應諭知無罪之判決，刑事訴訟法第一百五十四條、第三百零一條
    第一項分別定有明文。又按，刑法第三百零四條之強制罪，係以強暴、脅迫使人
    行無義務之事或妨害人行使權利者，所謂「強暴」乃指以有形之實力不法加諸於
    人，「脅迫」則以加害之意思通知他人，使人生畏怖之心為目的（參諸劍鴻著刑
    法分則釋論下冊第一○二○），該罪並須以加害或以加害之旨通知被害人而使被
    害人心生畏懼，以影響其意思決定之自由為其成立要件，若無以強暴脅迫妨害人
    行使權利之積極行為，僅對他人之請求事項，表示不予同意而未處理，即難逕以
    該罪相繩（最高法院七十一年度台非字第八號判決參考）。又刑法第三百零五條
    之恐嚇罪，係以加害生命、身體、自由、名譽、財產之事，恐嚇他人致生危害於
    安全者，亦即以使人生畏怖心為目的，而以將來加害生命、身體、自由、名譽、
    財產之事，通知於被害人而言（見最高法院五十二年台上字第七五一號判例；七
    十二年度台上字第五六一八號、八十四年度台非字第一九四號判決）。
三、自訴人認被告涉有右揭犯行，係以其指訴及友人鄭金修之證詞，與高雄市政府警
    察局苓雅分局刑事案件報案三聯單影本一紙，資為其論罪之主要依據。
四、訊據被告甲○○固供承有於右揭時地代班擔任大樓管理員，且拒絕為自訴人打開
    前往電梯之門之事實，惟堅決否認有妨害自由、恐嚇犯行，辯稱：案發當天因該
    大樓之管理員劉組長有事出庭，由我去代班，該大樓社區○○道門管制，下午時
    自訴人及另二人要進去，他們有進入中庭那一道門，之後要搭電梯前還有另一道
    門，自訴人無法進入，就出來要我幫他開門，他說他住在大樓十五樓，但遙控器
    已被管委會消磁，所以進不去，我問他是否欠繳管理費，他說有欠但已經繳清，
    我告訴他管委會有交代我說他並未繳清，他叫我開門，但因為管委會有交代，所
    以我要問一下，後來我便打電話問劉組長，劉組長說可以讓他進入，我就同意讓
    他們進入，此時屋主鄭金修要進入，但是自訴人說不用了，要等警察來，實際上
    我根本沒有任何妨害自由、恐嚇之犯意或行為等語。經查：
（一）自訴人乙○○與友人鄭金修乃居住於高雄市○○區○○路一八七號十五樓之二
      「歡喜成家大樓」之住戶，於九十一年二月二十日下午三時二十分許，帶同案
      外人李偉祥欲前往上開住處，然因其等出入大樓之遙控器已被消磁致無法進入
      搭乘電梯而要求被告幫其開門，被告則以該戶欠繳管理費而不讓其進入搭乘電
      梯之事實，業據自訴人及被告所不否認，核與證人鄭金修所證述之情節大致相
      符（見本院九十一年四月二日審判筆錄）；又鄭金修與自訴人居住之「Ｂ棟十
      五樓」該戶，因積欠管理費，於九十年十月二十四日經該大樓管理委員會決議
      「請管理室嚴格執行，禁止該住戶（指Ｂ棟十五樓）搭乘電梯及停止一切服務
      ，..... 該住戶如欲進出請走逃生樓梯」等情，業據歡喜成家大樓管理委員會
      函覆明確，有前開函文及該大樓管委會會議記錄各一紙在卷可憑，是以上情均
      堪信為真實。
（二）強制罪（妨害自由）部分：
      依證人鄭金修所證稱：當時我們進不去，請被告開門，被告不願意，說我們沒
      有繳管理費，我們說已經繳費，他還是不讓我們進去，當時被告並沒有特別的
      肢體動作，但表情是在嘲笑我們，講話的語氣不好等語（見本院九十一年四月
    二日審判筆錄），可知被告當時除口氣不好外，並無任何「以有形之實力不法
      加諸於人」或「以加害之意思通知他人，使人生畏怖之心為目的」之強暴、脅
      迫行為，參以自訴人所自承：我們是在當天下午三時二十分抵達大樓，於下午
      三時三十分報警；（問：被告當時有無施用強暴脅迫手段？）被告係說不繳管
      理費，就不幫我們開門等情（見本院九十一年五月七日審判筆錄），足認被告
      當時確未對自訴人或其他在場人有何強暴、脅迫行為，揆諸前揭說明，被告當
      時之行為顯與刑法第三百零四條強制罪之構成要件不符。
（三）恐嚇危害安全罪部分：
      自訴人乙○○自陳：（問：被告恐嚇犯行為何？）被告說沒繳管理費，不給我
      們開門，我聽了覺得害怕等語（見本院九十一年五月七日審判筆錄），復參諸
      自訴人及證人鄭金修前開指訴、證述之案發經過情形，可知雖然被告當時口氣
      非佳，然其所說內容並不含「加害生命、身體、自由、名譽、財產之事」，且
      依常情而論，上開言語亦尚不足以使一般人聽聞後因而產生畏怖之心。況如前
      所述，系爭大樓之管理委員會業已決議、公告前開「禁止Ｂ棟十五樓住戶搭乘
      電梯」之決定，並請管理室人員嚴格執行之，被告於案發當時既係代班擔任管
      理員，是其依前開決議內容執行職務，主觀上自無任何恐嚇或妨害自由之犯意
      可言，從而被告之行為亦與刑法恐嚇罪之構成要件不符。
（四）至自訴人雖提出高雄市政府警察局苓雅分局刑事案件報案三聯單影本一紙為據
      ，然其上僅記載：該局於九十一年二月二十一日下午四時十四分，受理自訴人
      乙○○報案，案類為妨害自由等情，而未具體記載被告有何妨害自由、恐嚇行
      為，況如前所述，依自訴人、證人鄭金修二人所指述、證陳被告當時之行為，
      經核與刑法強制罪、恐嚇罪之構成要件均不相符，從而上開報案三聯單自不足
      以作為認定被告犯罪之證據，附此敘明。
綜上所述，並無證據足證被告有如自訴人所指之強制罪或恐嚇罪犯行，此外，復查無
其他積極證據足認被告涉有前開犯行，核諸前開說明，應由本院為被告無罪之諭知。
五、據上論斷，應依刑事訴訟法第三百四十三條，第三百零一條第一項前段，判決如
    主文。
中      華      民      國    九十一      年      五    月    二十一    日
                                  臺灣高雄地方法院刑事第六庭
法  官  周玉群
右正本證明與原本無異。
如不服本判決，應於判決送達後十日內，向本院提出上訴狀。
                                        書記官  陳瓊芳
中      華      民      國    九十一      年      五    月    二十一    日
